【裁判字號】    89,上訴,2966
【裁判日期】    890703
【裁判案由】    懲治盜匪條例等
【裁判全文】
臺灣高等法院刑事判決                  八十九年度上訴字第二九六六號
    上  訴  人
    即  被  告  丙○○
    指定辯護人  本院甲○
右上訴人，因懲治盜匪條例等案件，不服臺灣士林地方法院八十九年度訴字第二二六
號，中華民國八十九年七月三日第一審判決（起訴案號：臺灣士林地方法院檢察署八
十九年度偵字第三七五九號）提起上訴，本院判決如左：
    主      文
原判決撤銷。
丙○○意圖為自己不法所有，以強暴致使不能抗拒而取他人之物，處有期徒刑柒年，
扣案之膠布壹捲、繩索壹條、麻質及膠質手套各壹個均沒收。
    事      實
一、丙○○於民國八十九年四月十三日上午九時許，攜帶膠布一捲、繩索一條、膠質
    及麻質手套各一個等物，騎機車赴台北市○○區○○街六十七巷二號五樓乙○○
    住處欲修理漏水，竟臨時起意，意圖為自己不法之所有，以拾獲之兒童長袖襯衫
    一件矇面，從上址六樓即樓頂加蓋住處之窗戶無故侵入（侵入住宅部分業據撤回
    告訴），再從樓梯步下五樓，見乙○○正在睡覺，即自乙○○客廳取用水果刀一
    支，欲撬開其臥室抽屜搜刮財物，進入臥室後將水果刀置於床尾，而用乙○○家
    中之浴巾一條，將乙○○頭部蓋住，乙○○旋即驚醒，欲撥開浴巾起身，丙○○
    即喝令乙○○不要出聲、不要動，並與乙○○發生拉扯，致其右手腕、脖子扭傷
    ，於拉扯中乙○○之大腿不慎為丙○○置於床尾之水果刀劃傷，後因乙○○體力
    用盡無力掙扎，丙○○遂用膠帶將其雙眼貼住，並用繩索綑綁其雙手及左腳，以
    此強暴方式，致使乙○○不能抗拒，而取得其所有之勞力士黃金鑽錶、SWATCH男
    用運動錶各一顆、女用腳鍊、玉墜項鍊各一條、水晶項鍊二條、鑽石戒指二只、
    舊版十元新台幣紙鈔三張、十元美金紙鈔一張、現金新台幣二萬七千五百五十元
    、宏碁行動電話一支等物。嗣於同日下午二時許，為警循線在丙○○住處起獲上
    開勞力士黃金鑽錶、SWATCH男用運動表各一顆、女用腳鍊、玉墜項鍊各一條、水
    晶項鍊二條、鑽石戒指二只、舊版十元新台幣紙鈔三張、十元美金紙鈔一張、現
    金新台幣二萬七千五百五十元、宏碁行動電話一支（業已發還），並於乙○○家
    中扣得水果刀一把、矇面頭罩一件、膠布一捲、繩索一條、膠質及麻質手套各一
    個。
二、案經台北市政府警察局內湖分局報請台灣士林地方法院檢察署檢察官偵查起訴。
    理      由
一、訊據本件上訴人即被告丙○○固坦承未經被害人乙○○同意，進入乙○○住處，
    在其住處內拿取乙○○所有之勞力士黃金鑽錶、SWATCH男用運動錶各一支、女用
    腳鍊、玉墜項鍊各一條、水晶項鍊二條、鑽石戒指二只、舊十元紙鈔三張、十元
    美金紙鈔一張、現金二萬七千五百五十元，宏碁行動電話乙支等物，並自被害人
    家中客廳飯桌上拿取水果刀一把進入被害人臥室，被害人在掙扎中不慎遭其置於
    床尾之水果刀劃傷之事實，惟矢口否認有強盜之犯行，且於原審辯稱：伊係進入
    竊取財物，竊取財物後才拿水果刀壯膽，並未戴手套、未矇面，未以繩索綑綁被
    害人或以膠布矇住被害人之雙眼云云，並於本院辯稱：沒有矇面頭套，只是看到
    旁邊有小孩的衣服，伊拿來擦手而已，帶膠布等工具是因為工作要貼磁磚，繩索
    是工作的安全繩索，因為伊有富貴手工作要用手套，這些都是工作要用的必備工
    具。伊沒有綁被害人手腳，貼眼睛是因為伊要走的時候怕她看到，伊不是為了搶
    奪，伊只是臨時起意偷東西沒有搶劫等語。惟查，被告帶著矇面頭套、工具，從
    窗戶爬入被害人乙○○住處，以毛巾將林麗真頭部蓋住，並進入廚房拿取乙○○
    住處之水果刀一把，後因乙○○醒來，伊叫她不要動，再以膠布、繩索綁住乙○
    ○雙手，進而強取乙○○財物之事實，業據被告於偵查中檢察官向原審法官聲請
    羈押訊問時供承無訛，核與被害人乙○○於原審到庭證稱其驚醒後與被告發生拉
    扯，於掙扎中不慎遭水果刀劃傷，被告並以繩索綁住其雙手及一腳、用膠布矇住
    其眼部，後再強取財物之情相符。被告雖辯稱被害人乙○○係於掙扎中，自行牽
    絆伊工具手提袋掉出之繩索云云，然與常情顯然不符，自難採信。而被害人於驚
    醒後與被告發生拉扯，遭被告以繩索綑綁雙手及以膠帶矇住眼睛，其已致不能抗
    拒之程度甚明。此外，本件復在被告住處查獲被害人所有遭強盜之上述財物，有
    贓物認領保管收據一件附卷可憑，且有被告供犯罪所用之矇面頭罩一件、膠布一
    捲、繩索一條、膠質及麻質手套各一個扣案可稽，事證明確，被告上揭所辯，委
    係圖卸刑責之詞，應不足採，被告聲請再傳訊被害人乙○○，因乙○○已於原審
    到庭供述明確，且事證已明，核無再傳訊被害人乙○○之必要，被告右揭罪證明
    確，犯行洵堪認定。
二、至學說雖有認懲治盜匪條例業已失效云云，然查：該條例迭經立法院於民國四十
    六年、八十八年修正，並經總統公布施行，此為形式上依憲法程序所定之法律，
    在經有權機關（如大法官會議）認其實質無效前，基於三權分立原則，一般司法
    機關，似無權且不得臧否經行政、立法機關依憲法程序所公佈之法律，有何實質
    無效事由，而排除不用。再依最高法院八十八年度台上字第三０九八號判決意旨
    認：懲治盜匪條例於四十六年六月五日修正公佈，刪除第八條施行期間一年及第
    十條依特種刑事案件訴訟條例審理之規定，其原第九條改為第八條、第十一條改
    為第十條，修正前本條例全部內容，曾經立法院民刑商法委員會審查，認尚有繼
    續沿用之必要，始改為新法之全部內容，並重新調整條次，形式上雖是修正，實
    質上係明白確認本條例已從臨時性舊法改制為常態性之刑事特別法，等同於制定
    新法。因此，本院仍予適用，合先敘明。故核被告丙○○所為，係犯懲治盜匪條
    例第五條第一項第一款之強盜罪。被告與被害人拉扯，致被害人右手腕、脖子扭
    傷部分，其拉扯行為為強暴行為之一部份，而為強暴行為之當然結果，應為強盜
    罪所吸收，不另論罪。至檢察官起訴書敘及乙○○在掙扎中遭水果刀劃傷大腿部
    分，據被害人乙○○於原審到庭證稱：「我掙扎時二手都有碰到他手，他手沒有
    拿刀，刀子是我家的，感覺他不是故意劃傷我的，傷在我大腿與臀部之間，方向
    與腰同平行，大約三、四公分，在掙扎中被劃傷的。」等語，核與被告所供其未
    持水果刀刺她的腳，係將水果刀置於床尾，被害人在掙扎中始不慎遭劃傷等情相
    符，則被告就水果刀劃傷被害人部分，尚難認有何故意或過失行為，附此敘明。
    原審據以論科，被告上訴意旨以伊是臨時起意拿被害人的東西，沒有綁被害人，
    量刑太重指摘原判決不當固無可取，惟原判決據上論斷欄應援引懲治盜匪條例第
    八條、原判決竟援引刑法第十一條前段，且被告係以拾獲之兒童長袖襯衫一件矇
    面作為矇面頭罩，業據被告供明，是該矇面頭罩一件，顯非被告所有，依法不能
    沒收，原判決竟認該矇面頭罩一件，係屬被告所有予以宣告沒收，均有未合，原
    判決既有可議，自應由本院將原判決予以撤銷，審酌被告犯罪之動機、目的、侵
    入住宅持用兇器並以繩索綑綁、以膠帶矇住眼睛之手段，犯罪時所受之刺激、其
    素行尚稱良好、生活狀況、智識程度、犯罪所得之財物，及犯罪後之態度等一切
    情狀，量處如主文所示之刑。又扣案之膠布一捲、繩索一條、麻質及膠質手套各
    一個為供犯罪所用之物，且均為被告所有，業據其供承在卷，應依法宣告沒收。
    至扣案之水果刀一把雖係供犯罪所用之物，然非被告所有，自不予宣告沒收。又
    被告強盜所得財物業已發還被害人，有贓物領據一件在卷可憑，爰不另為發還被
    害人之諭知。
三、至侵入住宅部分，業據被害人乙○○於原審當庭撤回告訴，然此部分與前開論罪
    科刑部分有裁判上一罪關係，爰不另為不受理之諭知，附此敘明。
四、據上論斷，應依刑事訴訟法第三百六十九條第一項前段、第三百六十四條、第二
    百九十九條第一項前段、懲治盜匪條例第五條第一項第一款、第八條、刑法第三
    十八條第一項第二款判決如主文。
本案經檢察官鄭龍照到庭執行職務。
中    華    民    國    八十九    年       九       月       三十       日
                          臺灣高等法院刑事第十庭
                              審判長法  官  蔡  長  溪
                                    法  官  陳  榮  和
                                    法  官  楊  貴  志
右正本證明與原本無異。
如不服本判決應於收受送達後十日內向本院提出上訴書狀，其未敘述上訴之理由者並
得於提起上訴後十日內向本院補提理由書（均須按他造當事人之人數附繕本）。
                                    書記官  沈  秀  容
中    華    民    國    八十九    年       十       月        三        日


司法院資訊處製作；財團法人民間司法改革基金會備份。
